臺灣高雄地方法院刑事判決　　　　　　　　　　　　九十三年度訴字第一三八七號
　　公　訴　人　臺灣高雄地方法院檢察署檢察官
　　被　　　告　乙○○
右列被告因毒品危害防制條例案件，經檢察官提起公訴（九十三年度偵緝字第六七九
號，九十三年度毒偵緝字第二三五號），被告於本院準備程序進行中，就被訴事實為
有罪之陳述，經本院告知簡式審判程序意旨，並聽取公訴人及被告之意見後，合議裁
定由受命法官獨任進行簡式審判程序審理，本院判決如左：
    主  文
乙○○連續施用第一級毒品，處有期徒刑捌月；又施用第二級毒品，處有期徒刑月
；又偽造署押，足以生損害於公眾及他人，處有期徒刑陸月，附表編號一至五文書上
之欄位所偽造「金玉保」之署押共拾玖枚（含簽名捌枚及指印拾壹枚）均沒收；應執
行有期徒刑壹年肆月，附表編號一至五文書上之欄位所偽造「金玉保」之署押共拾玖
枚（含簽名捌枚及指印拾壹枚）均沒收。
    事  實
一、乙○○前因施用毒品案件，經本院裁定強制戒治後，停止戒治交付保護管束於九
    十一年一月九日期滿，由高雄地方法院檢察署檢察官於九十一年三月二十日以八
    十九年度毒偵字第八二六０號不起訴處分確定。又因施用第一、二級毒品，於同
    年十一月二十六日經本院以九十一年度訴字第二六一五號判決有期徒刑一年二月
    確定。詎仍不知警愓，於強制戒治執行完畢後五年內，基於概括犯意，自九十二
    年十月間某日起，至九十二年十一月三日十九時三十分許回溯二十四小時內之某
    時止，在高雄市○○區○○路七十巷五十五弄九號三樓房間內，以將海洛因摻入
    香菸吸食之方式，施用第一級毒品海洛因多次，另於同年十一月三日十九時三十
    分許回溯二十四小時內之某時，於上址以將安非他命置於燈泡內燒烤吸食煙氣之
    方式，施用第二級毒品安非他命一次，於同日十八時許經警在上址查獲。嗣於同
    日二十時許至高雄市政府警察局鼓山分局新濱派出所製作筆錄時，冒用「金玉保
    」名義應訊，接續於附表編號一至五之文書上之欄位偽造金玉保之簽名並按指印
    ，足以生損害於金玉保本人及警察機關查緝犯罪、偵查機關、審判機關追訴犯罪
    之正確性，嗣經高雄地方法院檢察署檢察官通知金玉保到庭，並函請內政部警政
    署刑事警察局鑑定指紋後，始查悉上情。
二、案經臺灣高雄地方法院檢察署檢察官自動檢舉偵查起訴，嗣本院訊問被告後，因
    被告認罪，並詢問檢察官、被告意見後，乃裁定進行簡式審判程序。
    理  由
一、按本件被告乙○○所犯係死刑、無期徒刑、最輕本刑為三年以上有期徒刑以外之
    罪，其於準備程序就前揭被訴事實為有罪之陳述，經受命法官告知簡式審判程序
    之旨，並聽取其與公訴人之意見後，本院認無不得或不宜改依簡式審判程序進行
    之處，爰依刑事訴訟法第二百七十三條之一第一項、第二百八十四條之一，裁定
    本件由受命法官獨任進行簡式審判程序，合先敘明。
二、右揭事實，業據被告乙○○於本院審理時供認不諱，且被告經警查獲之時所採集
    之尿液，經送請高雄市立凱旋醫院檢驗之結果，確呈嗎啡、甲基安非他命之陽性
    反應，有該院九十二年十一月十三日高市凱醫檢字第一四二八號煙毒尿液檢驗成
    績書一紙在卷足憑，且有被害人金玉保於偵查中之指述可佐，並有附表所載被告
    偽造金玉保署押之警詢及扣押筆錄、口卡片、扣押物品目錄表、權利告知書等文
    件附卷足稽，被告冒用「金玉保」名義所按捺之指紋，經送請內政部警政署刑事
    警察局比對結果，該指紋確為被告所有，此亦有該局九十三年一月二十八日刑紋
    字第０九三○○一○一七七號函存卷可參，足見被告之自白與事實相符。又被告
    前因施用毒品案件，經本院裁定強制戒治後，停止戒治交付保護管束於九十一年
    一月九日期滿，由高雄地方法院檢察署檢察官於九十一年三月二十日以八十九年
    度毒偵字第八二六０號不起訴處分確定之事實，有臺灣高等法院被告全國前案紀
    錄表一紙附卷可查，被告於強制戒治執行完畢後五年內再犯施用毒品之罪，本件
    事證明確，被告右揭連續施用第一級毒品海洛因、施用第二級毒品安非他命、偽
    造署押之犯行洵堪認定，應予依法論科。
三、按毒品危害防制條例新修正條文於九十二年七月九日經總統公布，並自九十三年
    一月九日施行。本件被告於上揭強制戒治執行完畢釋放且經檢察官不起訴處分後
    ，五年內再犯施用毒品之罪，經檢察官向本院提起公訴，則比較修正前與修正後
    之毒品危害防制條例第十條第一項、第二項、第二十三條第二項之規定，追訴要
    件均屬合法，且修正前之規定於構成要件、刑度等，均未較有利於被告，是本件
    自應適用修正後毒品危害防制條例之規定處理，核先敘明。次按「於中華民國九
    十二年六月六日本條例修正施行前繫屬之施用毒品案件，於修正施行後，適用修
    正後之規定，並依下列方式處理：‧‧‧」，「前項情形，依修正前之規定有利
    於行為人者，適用最有利於行為人之法律」，故經九十二年七月九日修正公布而
    於九十三年一月九日正式施行之毒品危害防制條例第三十五條第一項、第二項定
    有明文，然查本案係於九十三年六月八日繫屬本院，有本院收文印戳章在卷可按
    ，故本件並無修正後毒品危害防制條例第三十五條之適用，併予敘明。
四、按文書為表現足以證明法律上之權利義務或事實，或足以產生法律上權利義務關
    係或事實之「意思表示」，亦即須具有法律效果之意思表示，查權利告知書、逮
    捕通知書係警員依刑事訴訟法第九十五條第二款至第四款規定訊問被告應先告知
    之事項，及同法第八十八條、第八十八條之一規定得逕行逮捕（拘提）之情形，
    遽以告知或通知被告使其得為刑事訴訟法相關權利之主張而已，此種告知或通知
    ，性質上屬於觀念通知，並不生法效意思，尚與刑法規範之文書有別，被告偽造
    署押於其上，僅成立偽造署押罪，與刑法偽造文書罪不該當（臺灣高等法院八十
    八年法律座談會研究意見決議參照），是被告於附表編號五所示權利告知書上偽
    造「金玉保」簽名、指印之行為應屬偽造署押之行為，不構成偽造文書罪，公訴
    意旨認被告係犯刑法第二百十條之偽造私文書罪嫌，容有未洽，爰於不妨害起訴
    基本社會事實同一之範圍內，予以變更起訴法條。被告冒「金玉保」之名應訊，
    先後於附表編號一至五所載之文件偽造「金玉保」之簽名及指印，雖係分別數行
    為，然各該於同一刑事案件中之數行為係同時地或密切接近之時地實施侵害之法
    益，各行為之獨立性極為薄弱，依一般社會健全觀念難以強行分離，且被告冒名
    應訊，主觀上當然有自始至終在階段中偽造署押之意思，因此各個舉動不過為犯
    罪行為之一部分，故同一刑案案件中之數偽造行為可視為一刑事訴訟程序之數個
    階段，不過係行為接續而完成整個犯罪，顯係基於單一犯意接續所為，侵害單一
    法益，應包括於一行為予以評價，為接續犯，論以一罪。
五、按海洛因係屬毒品危害防制條例第二條第一項所稱之第一級毒品，安非他命為毒
    品危害防制條例第二條第二項第二款所稱之第二級毒品，依法均不得施用。核被
    告黃金宏所為，係犯毒品危害防制條例第十條第一項之施用第一級毒品罪及同條
    例第十條第二項之施用第二級毒品罪及刑法第二百十七條第一項之偽造署押罪。
    被告等先後多次施用第一級毒品海洛因之犯行，時間緊接，方法相同，觸犯構成
    要件相同之罪名，顯係基於概括犯意為之，為連續犯，應依刑法第五十六條之規
    定，以一罪論並加重其刑。又被告所犯上開連續施用第一級毒品、施用第二級毒
    品、偽造署押等三罪間，犯意各別，行為互殊，應予分論併罰。爰審酌被告前因
    施用毒品，經強制戒治執行完畢且為不起訴處分後，仍未戒絕毒品，再犯本件施
    用毒品之罪，顯見其戒除毒癮之意志薄弱，惡習未改，因施用毒品案件經查獲後
    ，不思坦然面對檢警偵查，猶冒用他人名義應訊，企圖逃避訴追，惡性不輕，惟
    念及施用毒品乃戕害自己身心之行為，尚未損及他人，且其犯後已坦認全部犯行
    等一切情狀，各量處如主文所示之刑，並定其應執行之刑，以資懲儆。又被告偽
    造如附表編號一至五所示之「金玉保」署押共十九枚（含簽名八枚及按捺之指印
    十一枚），均係偽造之署押，併依刑法第二百十九條之規定，宣告沒收之。
據上論斷，應依刑事訴訟法第二百七十三條之一第一項、第二百九十九條第一項前段
第三百條，修正後毒品危害防制條例第十條第一項、第二項，刑法第十一條前段、第
二條第一項前段、第五十六條、第二百十七條、第二百十九條、第五十一條第五款，
判決如主文。
本案經檢察官甲○○到庭執行職務。
中      華      民      國    九十三    年      七      月     十二     日
                                  臺灣高雄地方法院刑事第二庭
                                      法  官    黃宣撫
右正本證明與原本無異。
如不服本判決，應於判決送達後十日內，向本院提出上訴狀。
                                      書記官    謝文心
中      華      民      國    九十三    年      七      月     十四     日
附錄本案論罪科刑法條：
毒品危害防制條例第十條第一項、第二項：
施用第一級毒品者，處六月以上五年以下有期徒刑。
施用第二級毒品者，處三年以下有期徒刑。
中華民國刑法第二百一十七條 (偽造盜用印章印文或署押罪)
偽造印章、印文或署押，足以生損害於公眾或他人者，處三年以下有期徒刑。
盜用印章、印文或署押，足以生損害於公眾或他人者，亦同。
附表：
┌──┬──────┬─────┬──────┐
│編號│文件名稱    │欄位      │偽造之署押  │
├──┼──────┼─────┼──────┤
│一  │警詢筆錄    │受詢問人欄│簽名三枚（起│
│    │            │被詢問人欄│訴書誤載為二│
│    │            │騎縫處    │枚）        │
│    │            │          │指印六枚    │
├──┼──────┼─────┼──────┤
│二  │口卡片      │空白處    │簽名及指印各│
│    │            │          │一枚        │
├──┼──────┼─────┼──────┤
│三  │扣押筆錄    │受執行人欄│簽名及指印各│
│    │            │          │二枚        │
├──┼──────┼─────┼──────┤
│四  │扣押物品目錄│所有人欄  │簽名及指印各│
│    │            │          │一枚        │
├──┼──────┼─────┼──────┤
│五  │權利告知書  │被通知人欄│簽名及指印各│
│    │            │          │一枚        │
└──┴──────┴─────┴──────┘
